臺灣臺南地方法院臺南簡易庭民事判決
111年度南簡字第297號
原      告  劉芸安  


被      告  吳佩涵  
訴訟代理人  錢冠頣律師
上列當事人間請求侵權行為損害賠償事件，經本院於民國111年5
月18日言詞辯論終結，判決如下：
    主      文
一、被告應給付原告新臺幣300,000元，及自民國111年2月10日
    起至清償日止，按週年利率百分之5計算之利息。
二、原告其餘之訴駁回。
三、訴訟費用由被告負擔新臺幣3,240元，原告負擔新臺幣2,160
    元。
四、本判決原告勝訴部分得假執行。但被告以新臺幣300,000元
    為原告預供擔保後，得免為假執行。
    事實及理由
一、原告起訴主張略以：
　㈠緣原告乙○○與訴外人蘇琮竣於民國（下同）101年5月30日結
    婚，婚後育二子，原告在家相夫教子，婚後數年來，家庭和
    樂。詎被告甲○○於104年6月因與蘇琮竣任職之公司有業務往
    來關係，進而與蘇琮竣熟識，被告竟不顧自己係有配偶之人
    ，亦明知蘇琮竣為有配偶之人，仍與蘇琮竣交往，且多次發
    生不倫性交關係，至110年4月27日，原告接獲訴外人蔡昆達
    （即被告配偶）來電告知被告與蘇琮竣二人交往之事，始知
    悉被告與蘇琮竣發生不倫。被告當天經原告當面質問後亦坦
    承與蘇琮竣有染，故簽立切結書應允不與蘇琮竣聯絡、通訊
    、見面等，之後原告因查看蘇琮竣手機内存訊息，發現被告
    竟仍持續與蘇琮竣聯繫，原告猶如晴天霹靂，心如刀割；被
    告與蘇琮竣發生性交不倫情事，於蔡昆達對蘇琮竣提起之侵
    害配偶權訴訟中（經本院分案以110年訴字第1388號案審理
    ）尚經法院調查屬實，此可調取上揭民事案卷以供引用審酌
    。
  ㈡110年5月23日原告乙○○經由蘇琮竣的手機FacebookMessenger
    裡發現被告依然故我的持續與原告配偶有婚外情之實，進而
    通知被告先生，5月24日被告及其配偶、被告母親、朋友不
    經允許直接出現在原告家門外，莫名的來訪造成原告兩名幼
    子巨大的恐懼，原告請求他們一行入退至戶外的公圜並詢問
    其目地，被告母親告知她女兒從沒做錯任何事，所有婚外性
    行為、傳自拍不雅照、錄制性愛影片等事都是被告一時的「
    鬼迷心竅」並不是錯，其母的說法對原告來說無疑是傷口上
    再灑塩，被告破壞其原本和諧的家庭已經令原告身心遭受極
    大的痛苦，因而罹有精神非特定焦慮症，其母之言對原告更
    是羞辱致極，可見被告雖口頭上道歉，實則並無真心悔過之
    意，渺視法規，實在惡劣。110年5月24日被告配偶要求訴外
    人蘇琮竣簽屬不再與被告再有任何行式聯繋的協議書，蘇琼
    竣當下簽屬並無異議，反之被告拖延拒簽，期間被告在電話
    中曾告知原告，她已對父牌位發誓不再犯錯，且如蘇琮竣再
    有與之任何聯繋她會立馬通知原告以藉此取得原告的信任。
  ㈢按因故意或過失，不法侵害他人之權利者，負損害賠償責任
    。故意以背於善良風俗之方法，加損害於他人者，亦同。民
    法第184條第1項定有明文。再依一般社會通念，如明知為有
    婦之夫而與之通姦，不得謂非有以違背善良風俗之方法加損
    害於他人之故意，苟其婦確因此受有財產上或非財產上之損
    害，依民法第184條第1項後段，自仍得請求賠償。最高法院
    41年台上字第278號判例參照。查，本件被告明知蘇琮竣為
    原告之配偶，係有婚姻關係之人，仍與之發生性交等逾矩行
    為，顯係故意以違背善良風俗之方法加損害於原告，更被告
    遭原告發現雖簽立切結書，但仍毫無悔意，繼續與蘇琮竣維
    持不倫關係，持續侵害原告基於配偶關係之身分法益，是依
    上揭規定，被告自應就其侵權行為負損害賠償責任。
　㈣不法侵害他人之身體、健康、名譽、自由、信用、隱私、貞
    操或不法侵害其他人格法益而情節重大者，被害人雖非財產
    上之損害，亦得請求賠償相當之金額。前二項規定，於不法
    侵害他人基於配偶關係之身分法益而情節重大者，準用之。
    民法第195條第1、3項定有明文。查被告與蘇琮竣之不倫行
    為遭揭發後，卻仍與蘇琮竣繼續交往，嚴重破壞原告之家庭
    及婚姻生活，令原告身心遭受極大痛苦，整日憂煩，夜夜失
    眠，致罹有精神非特定焦慮症，自屬情節重大。又原告在家
    相夫教子，兢兢業業恪守為人妻之本份，惟因被告不顧禮教
    ，耽溺於情慾而與原告配偶發生性交行為之事，致使原告家
    庭破碎，已於110年9月30日與蘇琮竣離婚，並而受人指點竊
    論，情何以堪，身心受創難以言諭，是原告區區請求非財產
    上損害金額新台幣（下同）50萬元實不足以弭補其損害於萬
    一。
　㈤綜上，原告聲明：被告應給付原告500,000元，及自起訴狀繕
    本送達翌日起至清償日止，按週年利率百分之5計算之利息
    。
二、被告則以：
　㈠被告甲○○約於104年6月左右與訴外人蘇琮竣因業務往來關係
    而相識，後來蘇琮竣向被告聊及家庭狀況，表示與原告乙○○
    之感情不睦，每日相處已淪為例行公事，婚姻關係名存實亡
    ，並以業務關係為由積極與被告聯繫，對被告展開熱烈追求
    ，二人相處漸多，逐漸逾越一般男女基於朋友關係之正常社
    交應有之分際。
　㈡110年4月27日，當時被告之配偶即訴外人蔡昆達（蔡昆達與
    被告於111年3月12日離婚）察覺有異，發現蘇琮竣與被告不
    當往來之事實後，蔡昆達遂於110年4月27日前往蘇琮竣住處
    ，要求蘇琮竣不得再與被告有聯絡、通訊、見面等行為，蘇
    琮竣並當場書立切結書；經此事件後，被告深切反省所為實
    屬不該，不欲再與蘇琮竣聯繫，然蘇琮竣卻仍持續與被告聯
    繫，即使被告認為與蘇琮竣已是普通朋友，因此向蘇琮竣表
    示不正當關係應結束，希望蘇琮竣顧慮原告感受，並擔心蘇
    琮竣作出偏激行為等，惟蘇琮竣仍置之不理，不僅持續欲與
    被告聯繫，積極送禮、約見面、約吃飯之行為，更向被告表
    示：「我愛妳」、「親妳」、「想妳」、「妳屁股軟軟的」
    等語，甚至表示希望被告與伊繼續維持不正當關係。
　㈢正因蘇琮竣仍積極欲與被告聯繫，再經蔡昆達察覺後，蔡昆
    達遂於110年5月24日再要求蘇琮竣簽立協議書，蘇琮竣承諾
    伊不會再與被告聯繫、騷擾蔡昆達及其家人，如有違反每一
    次行為願給付蔡昆達懲罰性違約金100萬元，詎蘇琮竣竟仍
    對協議書簽署之内容不予理會，多次違反協議書，並持續欲
    與被告聯繫，縱被告斷然拒絕與蘇琮竣聯繫並因此更換手機
    門號，蘇琮竣卻仍想方設法取得被告之聯絡方式並持續騷擾
    被告，因被告未再搭理蘇琮竣，蘇琮竣竟對被告心生怨懟，
    與原告共同以刑事犯罪之手段變本加厲其騷擾行為（此部分
    業經提起刑事告訴，現由臺灣臺南地方檢察署110年度他字
    第4999號偵查中），意圖徹底毀滅被告之人格及家庭，被告
    亦因此罹患憂鬱症而前往就診。
　㈣是原告陳稱：「二、…更被告遭原告發現雖簽立切結書，但仍
    毫無悔意，繼續與蘇琮竣維持不倫關係，持續侵害原告基於
    配偶關係之身分法益…」、「三、…查被告與蘇琮竣之不倫行
    為遭揭發後，卻仍與蘇琮竣繼續交往，嚴重破壞原告之家庭
    及婚姻生活…」云云，並非事實，被告否認之。實際上，均
    是蘇琮竣一再要求被告與伊維持不正當關係，被告並未同意
    ，且嗣後更換手機門號拒絕再與蘇琮竣聯繫，蘇琮竣卻仍持
    續騷擾被告，足徵蘇琮竣之可責性極高。
　㈤原告於111年3月31日庭呈之訴外人蘇琮竣自白書並非真正，
    内容亦屬荒謬，並非事實，被告否認其形式上及實質上真正
    。事實上，訴外人蘇琮竣於鈞院本案110年度訴字第1388號
    案件110年10月25日辯論時委由訴訟代理人稱：「對於有與
    甲○○發生性行為，被告不爭執，只是是否如起訴書所載之頻
    率，被告無法清楚記憶。」云云。是以，足證上開自白書之
    内容，不足為採。退步言，縱使該自白書為訴外人蘇琮竣簽
    名（僅假設語氣），然訴外人蘇琮竣一方面於民事另案中，
    為求脫免自己責任而請託原告乙○○為不實證述，又辯稱伊忘
    記發生性行為之頻率云云；另一方面卻又為幫助原告乙○○於
    本案中取得較高慰撫金而出具該自白書，清楚載明發生性關
    係次數約1192次云云，益證其供述前後矛盾不一，該自白書
    之内容虛偽可能性極高，不足為憑。
　㈥綜上，被告對於110年4月27日前曾與蘇琮竣逾越一般男女基
    於朋友關係之正常社交應有分際之行為懊悔萬分，惟此後未
    曾再與蘇琮竣有不正當關係，然因蘇琮竣不斷騷擾被告，且
    原告嗣與蘇琮竣共同以刑事犯罪手段報復被告，終致被告家
    庭破碎，已於111年3月12日與蔡昆達協議離婚，被告痛徹心
    扉幾近崩潰，已受極大之教訓；復審酌被告為大學畢業，每
    月所得約3萬元，尚須扶養父母親、一名未成年子女，經濟
    並不寬裕，是祈請鈞院鑒核，審酌本件事實發生始末，駁回
    原告超過10萬元以上精神慰撫金之請求，如蒙賜准，無任感
    禱。
三、本院得心證之理由：
  ㈠按因故意或過失，不法侵害他人之權利者，負損害賠償責任
    ；數人共同不法侵害他人之權利者，連帶負損害賠償責任；
    不法侵害他人之身體、健康、名譽、自由、信用、隱私、貞
    操，或不法侵害其他人格法益而情節重大者，被害人雖非財
    產上之損害，亦得請求賠償相當之金額；前2項規定，於不
    法侵害他人基於父、母、子、女或配偶關係之身分法益而情
    節重大者，準用之，民法第184條第1項前段、第185條第1項
    及第195條第1項前段、第3項分別定有明文。再按侵害配偶
    權之行為，並不以通姦行為為限，倘夫妻任一方與他人間存
    有逾越結交普通朋友等一般社交行為之不正常往來，其行為
    已逾社會一般通念所能容忍之範圍，已達破壞婚姻共同生活
    之圓滿安全及幸福之程度，即足當之。又現今社會，或因工
    作、求學、社團等關係，男女社交行為實不可避免，人際關
    係亦不可能僅侷限於夫妻關係，男女基於正當社交而會面、
    用餐、聊天、合照，或以通訊軟體LINE傳送訊息及照片，本
    為社會常態，亦非法所不許。然婚姻關係締結後，夫妻負有
    互相協力保持共同生活圓滿、安全幸福之義務，則男女間之
    社交行為亦應受到社會通念之限制，如逾越一般社交界限，
    即應評價為逾越正常男女交往之行為。又婚姻係以夫妻之共
    同生活為其目的，配偶應互相協力保持其共同生活之圓滿安
    全及幸福，而夫妻互守誠實，係為確保其共同生活之圓滿安
    全及幸福之必要條件，故應解為配偶因婚姻契約而互負誠實
    之義務，配偶之一方行為不誠實，破壞共同生活之圓滿安全
    及幸福者，即為違反因婚姻契約之義務而侵害他方之權利(
    最高法院55年台上字第2053號判例意旨參照)。
　㈡原告主張之前開事實，業據其提出被告與訴外人蘇琮竣於110
    年4月27日簽立之切結書、被告與訴外人之對話紀錄等件為
    證，另本院依職權調取本院110年度訴字第1388號卷宗供參
    ，經檢視原告提出之110年4月27日被告及蘇琮竣簽立之切結
    書、110年5月24日蘇琮竣與被告當時之配偶蔡昆達簽立之協
    議書，以及被告及蘇琮竣之對話紀錄等件內容，堪認被告明
    知蘇琮竣為原告配偶，竟與有接吻、送禮物、傳送曖昧訊息
    ，且有發生性行為等不當交往之行為，且該不當交往之情形
    ，經被告與蘇琮竣於110年4月27日切結不再為通訊、聯絡、
    見面等行為後仍未終止，此情經被告當時之配偶蔡昆達發現
    ，蔡昆達遂與蘇琮竣於110年5月24日另簽立有協議書乙節，
    此有上開切結書（調解卷第17頁）、協議書、被告與蘇琮竣
    之對話紀錄、被告於111年2月10日於本院110年度訴字第138
    8號案之言詞辯論程序中證述可稽（110年度訴字第1388號案
    卷一第35至113頁、卷二第65頁），是以，被告一直至110年
    5月24日前持續有與蘇琮竣間維持不當往之行為，已侵害原
    告與蘇琮竣之配偶權，對原告精神自有相當打擊，並致原告
    受有精神上之痛苦。原告依民法第184條第1項、第195條第1
    項及第3項之規定，請求被告賠償其所受非財產上之損害，
    自屬有據。
　㈢復按不法侵害他人之人格權，被害人受有非財產上損害，請
    求加害人賠償相當金額之慰撫金時，法院對於慰撫金之量定
    ，應斟酌實際加害情形、所造成之影響、被害人所受精神上
    痛苦之程度、雙方之身分、地位、經濟狀況及其他各種情形
    ，以核定相當之數額，此有最高法院47年台上字第1221號、
    51年台上字第223號及76年台上字第1908號判例意旨可供參
    照。又身分法益與人格法益同屬非財產法益，上開最高法院
    有關人格法益受侵害而酌定慰撫金之標準，自得為本件衡量
    因身分法益受侵害所受之損害，其賠償數額究竟若干為適當
    之參考。爰審酌原告與蘇琮竣於101年5月30日結婚，婚後育
    有2子，雙方因蘇琮竣與被告間之不當交往行為而於110年9
    月30日協議離婚，原告稱其現為家庭主婦現無收入，需扶養
    2名未成年子女；另被告自陳係大學畢業，每月所得約3萬元
    ，尚須扶養父母親、一名未成年子女等情，另經本院依職權
    調取之原告及被告二人之稅務電子閘門財產所得調件明細表
    到院，查明兩造間之收入及財產狀況等情。從而，本院審酌
    被告破壞原告之婚姻關係及家庭生活之互信，且於簽立切結
    書後持續有不當交往之行為等情節，暨參酌兩造之身分、地
    位及經濟狀況等一切情事，認為原告請求被告賠償精神慰撫
    金500,000元，尚屬過高，本院認應以300,000元為適當，逾
    此部分之請求，應予駁回。至於被告以原告於本院110年度
    訴字1388號案中，經該案審理法官認定有證詞不可信云云，
    此固經本院調取該案所有卷宗查閱屬實，惟該部分證述內容
    係關於蘇琮竣是否違反與蔡昆達間之協議，與本件侵害配偶
    權無關，不影響被告侵害原告配偶權之行為及侵害程度，併
    此敘明。
　㈣末按給付無確定期限者，債務人於債權人得請求給付時，經
    其催告而未為給付，自受催告時起，負遲延責任；其經債權
    人起訴而送達訴狀，或依督促程序送達支付命令，或為其他
    相類之行為，與催告有同一之效力；遲延之債務以支付金錢
    為標的者，債權人得請求依法定利率計算之遲延利息；而應
    付利息之債務，其利率未經約定，亦無法律可據者，週年利
    率為百分之5，民法第229條第2項、第233條第1項及第203條
    分別定有明文。原告請求被告應給付之前開金額，係屬給付
    未有確定期限之金錢債權，其請求自起訴狀繕本送達被告之
    翌日即自111年2月10日起至清償日止，按年息百分之5計算
    之遲延利息，亦屬有據。
五、綜上所述，原告本於侵權行為損害賠償之法律關係，請求被
    告給付300,000元，及自起訴狀送達翌日即110年2月10日起
    至清償日止，按週年利率百分之5計算之利息，應予准許；
    逾此範圍之請求，即屬無據，應予駁回。
六、末按各當事人一部勝訴、一部敗訴者，其訴訟費用，由法院
    酌量情形，命兩造以比例分擔或命一造負擔，或命兩造各自
    負擔其支出之訴訟費用，民事訴訟法第79條、第87條第1項
    分別定有明文。爰斟酌兩造勝敗之情形，確定訴訟費用之負
    擔如主文第3項所示。
七、本判決原告勝訴部分係就民事訴訟法第427條第1項所定適用
    簡易程序所為被告敗訴之判決，依同法第389條第1項第3款
    、第392條第2項規之規定，應依職權宣告假執行，及被告如
    預供擔保後，得免為假執行。
八、據上論結，本件原告之訴為一部有理由，一部無理由，依民
    事訴訟法第385條第1項前段、第436條第2項、第79條、第38
    9條第1項第3款、第392條第2項，判決如主文。
中　　華　　民　　國　　111 　年　　 5　　月　　31　　日
                    臺南簡易庭    法　官  侯明正
以上正本係照原本作成。
如不服本判決，應於判決送達後20日內，向本院提出上訴狀並表
明上訴理由，如於本判決宣示後送達前提起上訴者，應於判決送
達後20日內補提上訴理由書（須附繕本）。
中　　華　　民　　國　　111 　年　　 5　　月　　31　　日
                                  書記官  陳惠萍